臺灣屏東地方法院民事判決　　九十一年度訴字第五五一號
　　原　　　告　戊○○
　　　　　　　　乙○○
　　　　　　　　丙○○
　　　　　　　　丁○○
　　被　　　告　甲○○
右當事人間請求侵權行為損害賠償事件，本院判決如左：
    主      文
原告之訴及假執行之聲請均駁回。
訴訟費用由原告負擔。
    事      實
甲、原告方面：
一、聲明：求為判決：(一)被告應給付原告戊○○新台幣（下同）一百萬元，應給付原
    告乙○○、丙○○、丁○○每人六十萬元，及均自民國九十一年十月二十五日起
    至清償日止，按週年利率百分之五計算之利息。(二)願供擔保，請准宣告假執行。
二、陳述：
（一）被告於民國九十年九月十八日駕駛車牌號碼ＰＤ—四四九二號自用小客車行經
      屏東縣林邊鄉○○村○○路時，因超速且經閃光號誌路段未減速慢行，致撞擊
      原告戊○○之妻，亦即原告乙○○、丙○○、丁○○之母楊潘桂花，楊潘桂花
      因此傷重死亡，爰依侵權行為法則訴請被告賠償原告精神慰撫金如聲明所示。
（二）原告因本件車禍所受損害之金額，細目如下：
  １．殯葬費：原告為楊潘桂花支出殯葬費計二十萬元，被告已給付原告殯葬費二十
      萬元。
  ２．精神慰撫金：原告戊○○年痛失老伴，日夜思念，餘年無所扶持，請求精神慰
      撫金一百萬元，而原告乙○○、丙○○、丁○○等人，痛失慈母，每人請求精
      神慰撫金六十萬元。
三、對被告抗辯所為陳述：
（一）被告在限速四十公里的道路上，以時速八十公里駕車狂飆，且行經設置閃光號
      誌交岔路口竟未減速，致撞擊楊潘桂花之際，並無任何煞車痕跡，反觀於本件
      車禍發生之際，原告戊○○已七十歲，其駕駛輕型機車上附載其妻楊潘桂花，
      原告戊○○所駕駛輕型機車之車速絕對不快，原告戊○○所駕駛輕型機車行經
      交岔路口之際，縱使注意車前狀況恐亦難避免遭被告所駕駛車輛撞擊，況根據
      交通事故統計「十次車禍九次快（超速）」，足認被告之過失責任顯然遠大於
      原告戊○○。
（二）原告戊○○係國小畢業，現無法工作，無財產；原告乙○○係職業學校附設職
      業進修補習學校結業，原任職機械工程公司，年收入約二十餘萬元，現為照顧
      戊○○，無法工作，擁有一輛西元一九九七年出廠ＨＯＮＤＡ汽車；原告丁○○係國中畢業，現為家庭主婦；原告丙○○係職業學校畢業，現為家庭主婦，
      擁有一輛西元二○○○年出廠ＣＨＩＮＡ汽車。
（三）楊潘桂花生前患病，平常由其子女載送就醫，本件車禍發生當天，由原告戊○○載送就醫。而原告每人已領取強制汽車責任保險金三十五萬元。
四、證據：提出診斷證明書影本二件、收據影本五十八件、統一發票影本四件、估價
    單影本十七件、戶籍謄本三件、結業證明書影本一件、畢業證書影本二件、各類
    所得扣繳暨免扣繳憑單影本二件、綜合所得稅核定通知書影本一件、財產歸屬資
    料清單三件、歸戶財產查詢清單一件為證。
乙、被告方面：
一、聲明：求為判決(一)駁回原告之訴。(二)如受不利判決，願供擔保請准宣告免為假執
    行。
二、陳述：
（一）原告乙○○在刑事案件之警訊中陳稱：其母親患有肝病與胃病，平常約一天到
      二天前往高雄就醫等語，亦即於本件車禍發生前，楊潘桂花已患癌症，原告對
      其死亡已有心理準備，原告所受精神上痛苦並未太高，原告所請求精神慰撫金
      之數額偏高。
（二）依台灣省高屏澎區車禍行車事故鑑定委員會之鑑定意見表示：被告駕駛自用小
      客車超速行駛閃光號誌交岔路口未減速，與原告戊○○駕駛輕型機車支線道未
      讓幹線道車先行同為肇事原因等語，足認被告之肇事責任僅為百分之五十，並
      參照最高法院七十四年台上字第一一七○號判例意旨，自應減輕賠償金額一半
      。
（三）原告已領取強制汽車責任保險金一百四十萬元，且被告已給付原告喪葬費二十
      萬元。又被告係國小畢業，任職於輪胎行，年收入約三十萬元。
三、證據：提出收據影本三件、各類所得扣繳暨免扣繳憑單影本一件、戶籍謄本一件
    為證。
丙、本院依職權調閱本院九十一年度易字第六三號刑事卷宗，及台灣屏東地方法院檢
    察署九十年度相字第六二九號相驗卷宗。
    理      由
一、本件原告起訴主張：被告於九十年九月十八日駕駛車牌號碼ＰＤ—四四九二號自
    用小客車行經屏東縣林邊鄉○○村○○路時，因超速且經閃光號誌路段未減速慢
    行，致撞擊原告戊○○之妻，亦即原告乙○○、丙○○、丁○○等人之母楊潘桂
    花，楊潘桂花因此傷重死亡，爰依侵權行為法則訴請被告賠償原告因此所受損害
    等語。而被告則以：於本件車禍發生前，楊潘桂花已患癌症，原告對其死亡已有
    心理準備，原告所受精神上痛苦並未太高，原告所請求精神慰撫金之數額偏高，
    且依台灣省高屏澎區車禍行車事故鑑定委員會之鑑定意見表示：被告駕駛自用小
    客車超速行駛閃光號誌交岔路口未減速，與原告戊○○駕駛輕型機車支線道未讓
    幹線道車先行同為肇事原因等語，足認被告之肇事責任僅為百分之五十，並參照
    最高法院七十四年台上字第一一七○號判例意旨，自應減輕賠償金額一半。而原
    告已領取強制汽車責任保險金一百四十萬元，且被告已給付原告喪葬費二十萬元
    等語，資為抗辯。
二、經查，被告於九十年九月十八日中午一時三十五分許，駕駛車牌號碼ＰＤ─四四
    九二號自用小客車（下稱系爭車輛）沿時速限制四十公里之屏東縣林邊鄉○○路
    由北向南行駛，途經該幹線道與通往慈德五村支線道之設置特種閃光號誌交岔路
    口時，本應注意不得超速，且於行近設置特種閃光號誌之交岔路口時，應減速慢
    行接近，並注意車前狀況及路況，以採取必要之安全措施，作隨時停車之準備，
    而當時雖為下雨之天候，然時值中午時分，有自然光線，道路復無障礙物遮擋視
    線及視距尚非不良之狀況，並無不能注意之情事，其竟疏未注意，猶以時速八十
    公里之車速疾駛，適原告戊○○騎駛車牌號碼ＺＹＳ─七四八號機車（下稱系爭
    機車）附載其妻楊潘桂花，自通往慈德五村支線道駛出而擬左轉進入勝利路，亦
    疏未注意暫停而讓行駛在幹線道之系爭車輛先行，兩車因此發生撞擊，致楊潘桂
    花倒地受創，雖經送醫急救，仍因骨折併多重裂傷導致出血性休克，於當日下午
    五時不治死亡之事實，業經本院九十一年度易字第六三號刑事判決確定，並為兩
    造所不爭執，且經本院依職權調閱本院九十一年度易字第六三號刑事卷宗及台灣
    屏東地方法院檢察署九十年度相字第六二九號相驗卷宗閱明屬實，尚堪信為真實
    。參以上開相驗卷宗內附道路交通事故調查報告表及現場照片顯示：於本件車禍
    發生之後，系爭車輛係停放在勝利路之南北兩側行人穿越道中，其前方之引擎蓋
    凹陷，而系爭機車係側倒在勝利路之南側行人穿越道旁等情，足認本件車禍發生
    地點係在交岔路口上，被告駕駛系爭車輛超速，且行近設置閃光號誌交岔路口未
    減速慢行，及原告戊○○駕駛系爭機車行至交岔路口未暫停而讓行駛幹線道之系
    爭車輛先行，同為本件車禍肇事原因，而本院九十一年易字第六三號刑事卷宗內
    附台灣省高屏澎區車輛行車事故鑑定委員會高屏澎鑑字第九一○三四九號鑑定意
    見書亦為相同鑑定意見，從而，渠等就本件車禍之發生同具有過失自明，且渠等
    之過失行為與楊潘桂花傷重死亡，具相當因果關係。至原告主張：被告在限速四
    十公里之道路上，竟以時速八十公里駕車狂飆，且行經設置閃光號誌交岔路口亦
    未減速，反觀於本件車禍發生之際，原告戊○○已七十歲，其駕駛輕型機車上附
    載其妻楊潘桂花，原告戊○○所駕駛輕型機車之車速絕對不快，則原告戊○○駕
    駛輕型機車行經交岔路口之際，縱使注意車前狀況，恐亦難避免遭被告所駕駛車
    輛撞擊，況根據交通事故統計「十次車禍九次快（超速）」，足認被告之過失責
    任顯然遠大於原告戊○○云云，尚非可取。
三、按因故意或過失不法侵害他人之權利者，負損害賠償責任；不法侵害他人致死者
    ，對於支出醫療費用或殯葬費之人亦應負損害賠償責任；不法侵害他人致死者，
    被害人之父、母、子、女及配偶，雖非財產上之損害，亦得請求賠償相當之金額
    ，民法第一百八十四條第一項前段、第一百九十二條第一項及第一百九十四條分
    別定有明文。爰就原告主張因本件車禍所受損害，分別審酌如下：
（一）殯葬費：原告主張為楊潘桂花支出殯葬費計二十萬元，被告已賠償此部分損害
      等情，為被告所同陳，尚堪信為真實。
（二）精神慰撫金：被告辯稱於本件車禍發生前，楊潘桂花已患癌症，原告對其死亡
      已有心理準備，原告所受精神上痛苦並未太高，原告所請求精神慰撫金之數額
      偏高云云，查原告主張楊潘桂花生前患病，其夫及子女即原告等人平常載送其
      就醫等情，為被告所不爭執，尚堪信為真實，足認原告甚為珍惜楊潘桂花之生
      命而盡力延續之，則楊潘桂花因本件車禍驟逝，渠等所受精神上痛苦不可謂為
      不高，被告所辯前詞，尚非可取。本院斟酌實際加害情況及原告戊○○係國小
      畢業，現無法工作，無財產，原告乙○○係職業補習學校結業，原任職機械工
      程公司，年收入約二十餘萬元，現為照顧戊○○，無法工作，擁有一輛西元一
      九九七年出廠ＨＯＮＤＡ汽車，原告丁○○係國中畢業，現為家庭主婦，原告
      丙○○係職業學校畢業，現為家庭主婦，擁有一輛西元二○○○年出廠ＣＨＩ
      ＮＡ汽車，而被告係國小畢業，任職於輪胎行，年收入約三十萬元等情，認原
      告戊○○之精神上損害應給予七十萬元之精神慰撫金方為適當。而原告乙○○
      、丙○○、丁○○等人之精神上損害應給予每人六十萬元之精神慰撫金方為適
      當，逾此數額之請求，為無理由。
四、次按損害之發生或擴大，被害人與有過失者，法院得減輕賠償金額，或免除之。
    重大之損害原因，為債務人所不及知，而被害人不預促其注意或怠於避免或減少
    損害者，為與有過失。前二項之規定，於被害人之代理人或使用人與有過失者，
    準用之，民法第二百十七條定有明文。復按駕駛機車有過失致坐於後座之人被他
    人駕駛之車撞死者，後座之人係因藉駕駛人載送而擴大其活動範圍，駕駛人為之
    駕駛機車，應認係後座之人之使用人，原審類推適用民法第二百二十四條規定依
    同法第二百十七條第一項規定，減輕被上訴人之賠償金額，並無不合，參照最高
    法院七十四年台上字第一一七○號判例意旨。查被告駕駛系爭車輛超速，且行經
    設置閃光號誌交岔路口未減速慢行，及原告戊○○駕駛系爭機車行至交岔路口未
    暫停而讓行駛幹線道之系爭車輛先行，同為本件車禍肇事原因，且於本件車禍發
    生之際，原告戊○○駕駛系爭機車附載楊潘桂花等情已如前述，足認楊潘桂花係
    藉原告戊○○駕駛系爭機車載送而擴大其活動範圍，原告戊○○即為楊潘桂花之
    使用人，本於衡平及誠信原則應酌減被告百分之五十賠償責任。
五、從而，被告應賠償原告戊○○三十五萬元，原告乙○○、丙○○、丁○○每人三
    十萬元。末查，原告主張已領取強制汽車責任保險金每人三十五萬元等語，為被
    告所不爭執，堪信為真實。末按保險人依本法規定給付之保險金，視為加害人或
    被保險人損害賠償金額之一部分；加害人或被保險人受賠償時，得扣除，強制汽
    車責任保險法第三十條定有明文，是認被告就本件車禍應賠償原告等人之損害金
    額已藉由原告領取強制汽車責任保險金而全部給付完畢，至原告復主張就本件車
    禍本於侵權行為法則請求被告給付如聲明所示金額云云，於法不合，應予駁回。
    又原告之訴既經駁回，則其假執行之聲請已失所附麗，應併予駁回之。
據上論結，本件原告之訴為無理由，並依民事訴訟法第七十八條，判決如主文。
中　　　華　　　民　　　國　　九十一　　年　　　十二　　　月　　 十　 　日
                                       臺灣屏東地方法院民事第二庭
~B法　　　官　賴秀雯
右為正本係照原本作成。
如不服本判決，應於送達後廿日內，向本院提出上訴狀。
~B法院書記官　滕一珍
中　　　華　　　民　　　國　　九十一　　年　　　十二　　　月　　 十　 　日
